臺灣臺北地方法院刑事判決　　　　　　　　　　　　九十三年度訴字第一一四三號
　　公　訴　人　臺灣臺北地方法院檢察署檢察官
　　被　　　告　甲○○
　　選任辯護人　黃丁風律師
　　　　　　　　黃雅羚律師
右列被告因違反醫師法案件，經檢察官提起公訴（九十二年度偵字第二三四三○號）
，被告於準備程序中為有罪之陳述，經本院合議庭裁定行簡式審判程序，判決如左：
    主  文
甲○○未取得合法醫師資格，擅自執行醫療業務，處有期徒刑拾月，緩刑年。未扣
案血壓計、磁氣治療床、拔罐器各壹台及針頭壹支均沒收。
    事  實
一、甲○○明知其未合法取得醫師資格，竟基於擅自執行醫療業務之犯意，自民國八
    十八年六月間起，在臺北巿中山區○○路三二九巷三十三號一樓開設「行順德健
    康中心」，擺置血壓計、磁氣治療床、拔罐器各一台及針頭一支等器械，在上址
    房屋內以每次新臺幣四、五百元之價格，為不特定病患執行以醫療為目的之量血
    壓、放血、以磁氣治療床改變病人之體質以治療骨刺、痛風病及以拔罐器為病患
    拔罐等醫療業務，迄九十二年十月十六日下午三時五十五分許，為臺北巿衛生局
    北投區衛生所（下稱北投衛生所）會同警方查獲，始停止相關之醫療業務。
二、案經臺北巿政府衛生局函送臺灣臺北地方法院檢察署檢察官偵查起訴，本院以簡
    式審判程序審理。
    理  由
一、訊據被告甲○○承坦未取得合法醫師資格，擅自執行醫療業務之犯行，核與證人
    即北投衛生所稽查員蔡淑慧於偵查中之證詞相符，並有臺北市衛生局九十二年十
    一月二十日北市衛三字第○九二三六九九八三○○號函及所附北投區衛生所談話
    紀錄、醫藥政管理檢查工作日紀表各一份、「行順德健康中心」名片影本一張、
    現場照片十五幀（見偵查卷第四至十五頁）附卷可稽。被告自白與事實相符，本
    件事證明確，犯行洵堪認定，應予依法論科。
二、按醫療業務係指以醫療行為為職業，不問是主要業務或附屬業務，凡職業上予以
    機會，為非特定多數人所為之醫療行為均屬之。上揭所稱醫療行為係指凡以治療
    、矯正或預防人體疾病、傷害、殘缺為目的，所為的診察、診斷及治療；或基於
    診察、診斷結果以治療為目的，所為的處方、用藥、施術或處置等行為全部或一
    部的總稱，此一定義，於醫師、中醫師、牙醫師均適用之。本案被告以拔罐器（
    非傳統習用方式）替人拔罐、針頭放血或以磁氣治療床改變病人之體質以治療骨
    刺、痛風病等施術行為，應屬醫師法第二十八條所規範之醫療行為，未具合法醫
    師資格者，應不得為之，此有行政衛生署七十六年四月二十一日衛署醫字第六五
    四四四四號函、九十三年三月二十四日衛署醫字第○九三○○○九四七六號函附
    卷可資參照。次按未具醫師資格，執行醫療業務者，除係在中央衛生主管機關認
    可之醫院，於醫師指導下實習之國內醫學院、校學生或畢業生，或在醫療機構於
    醫師指示下之護士、助產士或其他醫事人員，或合於醫師法第十一條第一項但書
    規定，或臨時施行急救，而執行醫療業務者外，其餘未具醫師資格而執行醫療業
    務者，即為「擅自」執行醫療業務。查被告既無醫師資格，並非醫學院校學生或
    畢業生，亦非護理人員、助產人員或其他醫事人員，其設健康中心為病患為前揭
    醫療行為時，既非身處無醫師執業之山地、離島、偏僻地區，亦無急迫情形，所
    為自屬「擅自」，應堪認定。核被告所為，係犯醫師法第二十八條前段之未取得
    合法醫師資格而擅自執行醫療業務罪。查醫師法第二十八條所謂「業務」係指以
    繼續之意思，反覆實施同種類行為為目的之社會活動，當然包含多次行為，被告
    於事實欄所載期間內實施醫療行為雖有多次，惟其持續「醫療業務」，係屬繼續
    犯之一種，為單純一罪，自無連續犯可言，附此敘明。爰審酌被告明知未具合法
    醫師資格，仍長期為病患進行醫療行為，罔顧病患權益，於醫療行為時對病患所
    生之危險及犯罪後已經坦承犯行，頗有悔意，態度良好及其犯罪動機、目的、手
    段於等一切情狀，量處如主文所示之刑。末查被告前未曾受有期徒刑以上刑之宣
    告，此有臺灣高等法院被告全國前案紀錄表在卷可稽，經此起訴審判後，當能知
    所警惕，且本案並未發生實害之結果，於為警查獲後已經停止一切醫療行為，此
    有被告所提出之切結書一紙、名片一張及現場照片三幀可按，本院認所宣告之刑
    以暫不執行為適當，爰諭知緩刑三年，以啟自新。另血壓計、磁氣治療床、拔罐
    器各一台及針頭一支等器械，係被告所有供其執行醫療業務所用之物，業據被告
    供承在卷，應依醫師法第二十八條前段之規定諭知沒收。
據上論斷，應依刑事訴訟法第二百七十三條之一第一項、第二百九十九條第一項前段
、醫師法第二十八條前段，刑法第十一條前段、第七十四條第一款，判決如主文。
本案經檢察官陳淑雲到庭執行職務
中　　　華　　　民　　　國　　九十三　　年　　　十　　　月　　二十二　　日
                                      臺灣臺北地方法院刑事第十四庭
                                          法  官 王綽光
右正本證明與原本無異。
如不服本判決，應於判決送達後十日內，向本院提出上訴狀。
                                          書記官 蔡梅蓮
中　　　華　　　民　　　國　　九十三　　年　　　十　　　月　　二十六　　日
附錄論罪科刑法條：
醫師法第二十八條
未取得合法醫師資格，擅自執行醫療業務者，處六個月以上五年以下有期徒刑，得併
科新臺幣三十萬元以上一百五十萬元以下罰金，其所使用之藥械沒收之。但合於下列
情形之一者，不罰：
一  在中央主管機關認可之醫療機構，於醫師指導下實習之醫學院、校學
    生或畢業生。
二  在醫療機構於醫師指示下之護理人員、助產人員或其他醫事人員。
三  合於第十一條第一項但書規定。
四  臨時施行急救。
